【裁判字號】    99,易,64
【裁判日期】    990531
【裁判案由】    傷害
【裁判全文】
臺灣臺東地方法院刑事判決                99年度易字第64號
公  訴  人  臺灣臺東地方法院檢察署檢察官
被      告  甲○○
上列被告因傷害案件，經檢察官提起公訴（98年度偵字第2224號
），本院依簡式審判程序審理判決如下：
    主    文
甲○○傷害人之身體，處有期徒刑貳月，如易科罰金，以新臺幣
壹仟元折算壹日。緩刑貳年。
    犯罪事實
一、甲○○係鼎東客運之公車司機，於民國98年7月9日丙○○搭
    乘甲○○所駕駛之公車時，因丙○○未支付車資，兩人遂因
    車資問題發生口角。嗣於同日18時50分公車行經臺東縣東河
    鄉尚德村尚德國小前時，甲○○停車透過駕駛座車窗與龍徐
    玉子談話之際，丙○○即以身體將甲○○壓制於駕駛座，遂
    引起甲○○之不滿，並要求丙○○下車，丙○○亦因一時氣
    憤，竟基於傷害他人身體之犯意，徒手出拳揮打甲○○，並
    加以推倒在地，甲○○見狀，亦萌生傷害他人身體之故意，
    兩人發生拉扯後，甲○○隨即手持路旁拾獲之木棍 1支（已
    丟棄），毆打丙○○之頭部及身上等處，致使丙○○受有頭
    皮撕裂傷、擦傷、肩部擦傷、上臂瘀血、背部擦傷、左臂、
    右臂擦傷及右手第 3指撕裂傷等傷害，而甲○○則受有右臂
    撕裂傷、右手背撕裂傷之傷害（丙○○被訴傷害部分，另行
    審結）。
二、案經丙○○訴由臺東縣警察局成功分局報告臺灣臺東地方法
    院檢察署檢察官偵查起訴。
    理    由
一、本件被告甲○○所犯係死刑、無期徒刑或最輕本刑為三年以
    上有期徒刑或高等法院管轄第一審案件以外之罪，其於準備
    程序期日就被訴事實為有罪之陳述，經本院告知簡式審判程
    序之旨，並聽取公訴人及被告之意見後，經合議庭裁定由受
    命法官獨任進行簡式審判程序，是依刑事訴訟法第273條之2
    規定，本件之證據調查，不受同法第159條第1項、第161 條
    之2、第161條之3、第163條之 1及第164條至第170條規定之
    限制，合先敘明。
二、上揭犯罪事實，業據被告甲○○於本院審理中坦承不諱（見
    本院卷第26頁、第44頁反面、第52頁），核與告訴人丙○○
    於警詢、偵查中指訴綦詳（見警卷第7至9頁、偵卷第6至7頁
    ），而告訴人丙○○因此受有頭皮撕裂傷、擦傷、肩部擦傷
    、上臂瘀血、背部擦傷、左臂、右臂擦傷及右手第 3指撕裂
    傷之傷害等情，亦有臺北縣立醫院三重總區暨長春中醫診所
    之驗傷診斷書各1紙、刑案現場測繪圖1紙及照片10幀存卷可
    稽（見警卷17頁、第19至24頁、偵卷第8頁 ）。又告訴人所
    受傷害與被告之行為具有相當因果關係，堪信被告前揭自白
    應與事實相符。至被告於本院審理中雖辯稱當時係因告訴人
    先出手毆打伊，伊跌倒後，為求自衛才拾地上之木棒毆擊告
    訴人云云，似指其行為合於正當防衛。惟按刑法第23條前段
    規定之正當防衛，必須對於現在不法之侵害且基於防衛之意
    思為之，始屬相當，若彼此互毆，必以一方初無傷人之犯意
    ，因排除對方不法之侵害而加以還擊，始得以正當防衛論，
    若雙方各基於傷害對方之犯意而互毆，均不得主張正當防衛
    （最高法院30年上字第1040號判例、90年度台上字第3144號
     判決意旨參照 ）；又衡之一般社會經驗法則，互毆係屬多
    數動作構成單純一罪而互為攻擊之傷害行為，縱令一方先行
    出手，而還擊之一方在客觀上茍非單純對於現在不法之侵害
    為必要排除之反擊行為，因其本即有傷害之犯意存在，則對
    其互為攻擊之還手反擊行為，自無主張正當防衛權之餘地，
    從而，因侵害已成過去之報復行為，與無從分別何方為不法
    侵害之互毆行為（除可證明一方初無侵害他方之犯意者外）
    ，均不得主張防衛權（最高法院 84年臺非字第208號判例、
    96年度臺上字第3526號判決參照）。然據被告於警詢及偵訊
    時坦承：告訴人向伊揮拳並用雙手推伊，致伊倒跌在地，伊
    始拾起地上的木棍朝告訴人身上亂打等語在卷（見警卷第 5
    頁、偵卷第 6頁）。據此，足認被告係在告訴人丙○○先出
    手後，不甘遭毆，遂出手與告訴人丙○○拉扯，並持木棍毆
    擊告訴人丙○○頭部、身體甚明，則被告毆打告訴人，係在
    告訴人徒手毆打被告之後，屬於侵害已過後之報復行為，參
    諸渠等所受傷勢多屬四肢之擦傷、撕裂傷，顯係雙方互為攻
    擊之傷害行為所致，渠等互毆既本即有傷害犯意，自無主張
    正當防衛權之餘地，被告此部分所辯，並非可採，附此敘明
    。是本件事證明確，被告犯行洵堪認定，應予依法論科。
三、核被告甲○○所為，係犯刑法第277條第1項之傷害罪。又被
    告甲○○先後傷害告訴人之行為，係於密切接近之時地為之
    ，侵害同一法益，各行為之獨立性極為薄弱，且係出於同一
    傷害犯意，依一般社會觀念，各舉動難以強行分開，應視為
    數個舉動之接續實施，合為包括之一行為予以評價，為接續
    犯。爰審酌被告為公車司機，因與告訴人即乘客丙○○間有
    車資之糾紛，本應依法以和平、理性之方式處理，竟因細故
    即暴力相向，出手傷及告訴人，實屬不是，顯見其法治意識
    相當薄弱，然被告於犯罪後承坦犯行，犯後態度尚佳，兼衡
    酌被告之品行、高中畢業之智識程度、生活狀況、所受傷勢
    ，暨與告訴人之家屬達成和解、告訴人所受傷勢程度非過重
    等一切情狀，量處如主文所示之刑，併諭知易科罰金之折算
    標準，以示懲儆。又查被告前未曾受有期徒刑以上刑之宣告
    ，有臺灣高等法院被告前案紀錄表 1紙可佐，茲念其僅因一
    時失慮，以致誤罹刑章，諒以經此偵審程序，理當知所警惕
    ，信無再犯之虞，本院因認前開所宣告之刑以暫不執行為適
    當，爰併予諭知緩刑 2年，以啟自新。至被告所持用以傷害
    告訴人之木棍 1支，因未扣案，且據被告坦承當時係隨手撿
    拾地上之木棍，事後已將木棍丟棄，顯然業已滅失，亦非屬
    必須沒收之物，故不宣告沒收，併此敘明。
據上論斷，應依刑事訴訟法第273條之 1第1項、第299條第1項前
段，刑法第277條第1項、第41條第1項前段、第74條第1項第1款
，刑法施行法第1條之1第1項、第2項前段，判決如主文。
本案經檢察官乙○○到庭執行職務。
中    華    民    國     99    年    5    月    31    日
                  刑事第二庭     法  官    蔡慧雯
以上正本證明與原本無異。
如不服本判決應於收受送達後10日內向本院提出上訴書狀，並應
敘述具體理由；其未敘述上訴理由者，應於上訴期間屆滿後20日
內向本院補提理由書（均須按他造當事人之人數附繕本）。「切
勿逕送上級法院」。告訴人或被害人對於本判決如有不服，請書
具不服之理由狀，請求檢察官上訴者，其上訴期間之計算係以檢
察官收受判決正本之日期為準。
                                 書記官    洪幸如
中    華    民    國    99    年    5     月    31    日
附錄本案論罪科刑法條全文：
刑法第277條：
傷害人之身體或健康者，處三年以下有期徒刑、拘役或一千元以
下罰金。

司法院資訊處製作；財團法人民間司法改革基金會備份。
